【裁判字號】    98,上訴,1829
【裁判日期】    990428
【裁判案由】    強盜等
【裁判全文】
臺灣高等法院高雄分院刑事判決        98年度上訴字第1829號
上  訴  人
即  被  告  甲○○
選任辯護人  莊雯琇  律師
上列上訴人因強盜等案件，不服臺灣高雄地方法院98年度訴字第
777 號中華民國98年11月11日第一審判決（起訴案號：臺灣高雄
地方法院檢察署97年度偵字第17462 號），提起上訴，本院判決
如下：
    主  文
原判決撤銷。
甲○○犯攜帶兇器強盜罪，累犯，處有期徒刑柒年拾月。
其餘被訴於民國玖拾柒年肆月貳拾玖日凌晨零時恐嚇取財罪部分
無罪。
    事  實
一、甲○○前於民國94年間因恐嚇案件，經臺灣臺北地方法院判
    處有期徒刑7 月，並經臺灣高等法院駁回上訴確定；復於95
    年間，因施用毒品案件，經臺灣桃園地方法院判處有期徒刑
    6 月確定，上開2 罪接續執行，甫於96年7 月17日縮刑期滿
    執行完畢。甲○○於97年4 月27日，向任職高雄市新興區○
    ○○路78號「高雄錦田」停車場（下稱錦田停車場）收費員
    之乙○○借款新台幣（下同）1,000 元，並以手錶1 只質押
    之。嗣於同月28日晚上9 時許，駕車號7587-KP 號自小客車
    ，在高雄市小港區○○○路57號搭載乙○○上車後，甲○○
    即要求乙○○歸還該手錶，然乙○○因故無法交出該手錶，
    遂以電話向其兄蕭英傑佯稱其發生車禍事故原因，而由蕭英
    傑囑其配偶趙玲君（乙○○兄嫂）於97年4 月29日凌晨0 時
    許，借得2 萬元後，乙○○即將該款交付予甲○○以作為賠
    償該支手錶之價款。甲○○取得該款後，隨後又駕車搭載乙
    ○○在高雄市區閒逛，其間甲○○曾下車到高雄市某電玩店
    打電玩，乙○○則在車上等候，嗣甲○○打畢電玩後，又駕
    車搭載乙○○前往高雄市○○區○○路「亞哥理容店」，由
    甲○○自行下車到該店按摩，並囑乙○○將車停妥，然因乙
    ○○因不諳駕駛不慎於停車時擦撞甲○○之車前保險桿，待
    甲○○自理容店按摩返車後發現該車保險桿有擦撞痕跡，即
    質問在車上之乙○○後，竟萌攜帶兇器強盜之不法意圖，藉
    詞乙○○先前所交付2 萬元不足以賠償手錶及車損費用為由
    ，先在上開車內徒手毆打乙○○頭、臉部等處，致其臉部腫
    脹並流鼻血，並要乙○○籌款賠償，乙○○因已達不能抗拒
    而懾於其威嚇之下，始於當日（4 月29日）下午1 時許，撥
    打友人蔡豐隆（綽號「紅龍」）要求借款3000元，經蔡豐隆
    同意後，甲○○遂於當日下午近2 時許，駕車載乙○○至蔡
    豐隆在高雄市○鎮區○○街18巷3 號2 樓住處樓下前，由乙
    ○○下車向蔡豐隆借得3000元後，乙○○即上車將該款交付
    在車上等候之甲○○。甲○○見狀猶嫌不足，竟再持可供作
    兇器使用之汽車杖鎖（未扣案）毆打乙○○前頸之舌骨及
    生殖器等處，逼其再繼續籌款，乙○○迫於無奈遂由甲○○
    於當日（4 月30日）晚上8 時12分，駕車載乙○○至「錦田
    停車場」靠近收費亭處，命乙○○示意當時在停車場之值班
    收費員邱凱男過來，甲○○即要求邱凱男拿出收費亭之現金
    未果，隨即自駕駛座下方取出客觀上可供兇器用之手槍1 把
    （未扣案，無法證明具有殺傷力）指向邱凱男脅迫交款，其
    客觀上雖已致邱凱男不能抗拒之程度，然因邱凱男未予理會
    ，甲○○即再將該槍指向車上之乙○○並要其至收費亭取款
    ，乙○○因畏懼且已達不能抗拒之程度，遂依其指示而至收
    費亭向邱凱男表示要先行支用薪資後，擅即自由收費亭之抽
    屜內取走款項1 萬4000元並返車交付甲○○後，甲○○始駕
    車載乙○○離去。甲○○復食髓知味，竟又在車上逼迫乙○
    ○繼續籌錢。乙○○因畏懼甲○○車上有槍且又遭其先前毆
    打全身有傷，迫於無奈，乃又於同年4 月30日晚上再透過其
    母親吳素貞之友人郭玉妝於當日晚上10時許，聯絡上乙○○
    繼父林鯤賀並告知甲○○聯絡之行動電話號碼，林鯤賀遂當
    即撥打該支行動電話與甲○○取得聯絡並詢問何因，甲○○
    則在電話中藉口乙○○遺失其手錶以要求賠償7 萬元，雙方
    討價還價後，林鯤賀乃同意先交付4 萬元款項，並與甲○○
    相約付款地點，嗣同年5 月1 日凌晨零時許，甲○○駕車載
    乙○○抵達約定之高雄市前鎮區○○○路、廣州街口之公園
    對街附近，乙○○即下車向林鯤賀取得4 萬元後，欲返車交
    付予甲○○時，適有執行巡邏勤務之警車經過，甲○○因另
    案遭通緝中，懼遭逮捕旋駕車逃離而未及取款，總計強盜所
    得1 萬7000元。乙○○因受有頭部外傷併右眼眶瘀傷（1.5
    公分）、疑蜘蛛膜下腔出血、顏面挫傷（額頭2 公分、鼻及
    嘴唇瘀血）、頸部挫傷併舌骨骨折、胸、腹部鈍傷、雙睪丸
    瘀血挫傷、全身多處擦傷等傷害，旋經林鯤賀與乙○○之母
    吳素貞、友人郭玉妝等人送醫救治並報警處理，而查悉上情
    。
二、案經乙○○訴由高雄市政府警察局新興分局移送臺灣高雄地
    方法院檢察署檢察官偵查起訴。
    理  由
壹、證據能力：
（一）按刑事訴訟法第159 條之1 第2 項所稱被告以外之人於偵
      查中向檢察官所為之陳述得為證據，立法者係以刑事訴訟
      法規定檢察官代表國家偵查犯罪、實施公訴，依法有訊問
      被告、證人、鑑定人之權，且實務運作時，偵查中檢察官
      向被告以外之人所取得之陳述，原則上均能遵守法律規定
      ，不致違法取供，其可信性甚高，為兼顧理論與實務，而
      對被告以外之人於偵查中向檢察官所為之陳述，除顯有不
      可信之情況者外，得為證據（最高法院95年度台上字第66
      75號判決意旨參照）。查本件證人乙○○、趙玲君、邱凱
      男、蔡豐隆、吳素貞、林鯤賀、蕭英傑、郭玉妝、張維安
      於偵查中所為之證述，性質上雖均屬傳聞證據，惟其等於
      偵查中向檢察官所為之證述，並均經具結在案，且已擔保
      其陳述之可信度，復無顯有不可信之情況，衡諸上開規定
      ，自均具有證據能力。
（二）被害人乙○○受傷照片5張（偵卷第31-33頁）及高雄錦田
      停車場出入場車輛抓拍圖像照片2 張（警卷36頁），係傳
      達照相當時現場情況，而透過照片傳達的情形與現場真實
      情形，在內容上的一致性，透過機械的正確性來加以保障
      。換言之，照片並不存在人對現實情形的知覺、記憶所經
      常發生的表現錯誤，是認照片之性質係非供述證據，並無
      傳聞法則之適用，且於此亦別無證據證明上開照片有經偽
      造、變造之情形，自有證據能力。
（三）又按一般人在日常生活中，因為傷痛或其他身體不適之徵
      狀，到醫療院所就診而非訴訟目的就醫，醫生在例行性診
      療過程對病患所為醫療行為後出具之診斷證明書，而醫生
      為從事業務之人，於通常醫療過程所製作之證明文書，固
      應屬刑事訴訟法第159之4第2款所稱之證明文書。惟一般
      人遭受毆打成傷為提告訴到醫院就診，醫生為其治療，應
      病患之要求並出具之診斷證明書，該診斷證明書所記載之
      內容，具有個案之性質，應屬被告以外之人審判外之陳述
      ，為傳聞證據。本件乙○○之高雄醫學大學附設中和紀念
      醫院診斷證明書（警卷25 頁），均受毆打成傷為提告訴
      到醫院就診治，請醫生為其治療，而要求醫生出具之診斷
      證明書，固均屬證人審判外之陳述，為傳聞證據，雖無刑
      事訴訟法第159 條之1 至第159 條之4 或其他規定之傳聞
      證據例外情形，然因被告及辯護人對此診斷證明書，均未
      聲明異議而為本案言詞辯論，依刑事訴訟法第159 條之5
      第2 項之規定，本院審酌該證據作成之情況，認為適當，
      自得作為證據。
（四）按被告以外之人於審判外之言詞或書面陳述，除法律有規
      定者外，不得作為證據；被告以外之人於檢察事務官、司
      法警察官或司法警察調查中所為之陳述，與審判中不符時
      ，其先前之陳述具有較可信之特別情況，且為證明犯罪事
      實存否所必要者，得為證據，刑事訴訟法第159 條第1 項
      、第159 條之2 分別定有明文。是依上開條文規定，被告
      以外之人於檢察事務官、司法警察（官）調查時所為之陳
      述，屬傳聞證據，依同法第159 條第1 項規定，本無證據
      能力，必須合第159 條之2 之要件，始例外認有證據能力
      ，採為證據。本件經核證人乙○○、邱凱男、林鯤賀中於
      警詢中所為之陳述，與渠等於本院審理中所為證述大致相
      符，而被告辯護人復主張上開3 人警詢證詞，屬審判外之
      陳述，是渠等3 人於警詢中之陳述，認無證據能力。
（五）按被告以外之人於審判外之陳述，雖不符同法第159條之1
      至159條之4之規定，而經當事人於審判程序同意作為證據
      ，法院審酌該言詞陳述或書面陳述作成時之情況，認為適
      當者，亦得為證據。當事人、代理人或辯護人於法院調查
      證據時，知有第159條第1項不得為證據之情形，而未於言
      詞辯論終結前聲明異議者，視為有前項之同意，同法第15
      9 條之5 第2 項亦有明文。本判決後述所引其餘傳聞證據
      ，均經被告、辯護人、檢察官於法院調查證據時，知有第
      159 條第1 項不得為證據之情形，而未於言詞辯論終結前
      聲明異議，本院審酌上開證據作成時並無不合法定程序之
      情形，認為適當，依上開說明，應均有證據能力。
貳、實體上認定
甲、有罪部分：
一、訊據被告甲○○固坦承曾於97年4 月27日向乙○○借款1,00
    0 元，並以1 只手錶質押之，而於同月28日晚上9 時許，向
    乙○○索還手錶未果及於97年4 月28日晚間21時許至5 月1
    日凌晨零時許，駕車偕乙○○與其同行，並由乙○○陸續向
    蔡豐隆借得3000元，復收到乙○○自錦田停車場收費亭抽屜
    內取走1 萬4000元，又於97年5 月1 日凌晨欲向林鯤賀收取
    4 萬元（惟尚及未交付），且期間曾毆打乙○○等情不諱，
    然矢口否認有何攜帶兇器強盜之犯行，並辯稱：是乙○○因
    無法取回伊先前質押之手錶，乙○○才自願要向家人借款賠
    償，而其間乙○○又因將伊所駕之自小客車保險桿擦撞，遂
    又自行同意向朋友借款，並以其支借薪資以作為賠償用，亦
    未持手槍脅迫乙○○及邱凱男，也未拿杖鎖毆打乙○○，
    只有徒手毆打過乙○○2 次，乙○○的傷在與伊碰面前本來
    就有，乙○○身上傷勢並非全是伊打傷的云云。然查：
（一）乙○○自向兄嫂趙玲君借得2 萬元交付予甲○○後，即搭
      乘甲○○駕駛車號7587-KP 自小客車前往高雄市某電玩店
      附近，由甲○○下車自行前往該電玩店打電玩，其後2 人
      又前往「亞哥理容店」，並由甲○○下車按摩消費，其間
      乙○○駕該車號7587-KP 自小客車不慎擦撞該車保險桿之
      事實，業據被告甲○○供承在卷（警卷1-6 頁），並供稱
      ：他（乙○○）說要還我手錶的錢，但他沒錢所以便向他
      大嫂（趙玲君）籌2 萬元，在97年4 月29日（應係4 月28
      日）晚上在文藻技術學院由他大嫂（趙玲君）交乙○○後
      ，再由乙○○還我，之後我開車載乙○○閒逛、一起打電
      玩，之間他在我去按摩（亞哥理容店」）時，他開我車時
      有撞上車前保險桿等語（警卷3 頁），核與證人乙○○於
      偵訊證稱：我撞壞甲○○車前保險桿之事，是向我嫂嫂拿
      了2 萬元後的事，甲○○有載我市區閒逛，他1 人去打電
      動，我留在車內等語（偵卷9 頁），復證稱：我拿了錢（
      趙玲君交付2 萬元）後上車就將錢交甲○○，之後他開車
      經過小巨蛋轉入一條路，到一家按摩店按摩，他叫我將車
      停好並叫我留在車上等他，但因為我不太會開車，所以前
      方保險桿有磨擦到等語（偵卷9 頁）等語相符。又被告甲
      ○○復供稱：後來我發現車前保險桿撞壞了，我問他撞壞
      為何沒有馬上告訴我，就用拳頭打他的臉等語（偵卷
      44-45 頁），又供稱：他為了要賠我保險桿錢，所以在97
      年4 月29日就到前鎮區○○街找他朋友「紅龍」（蔡豐隆
      ）籌得3 千元給我等語（警卷2-5 頁），核與乙○○證述
      曾在車上遭被告甲○○毆打臉部之情節相符。又乙○○於
      97年4 月29日中午11時許，以電話聯絡友人蔡豐隆後，遂
      於當日下午1 時許，由被告甲○○駕車搭載前往高雄市○
      鎮區○○街18巷3 號2 樓住處前由乙○○下車向蔡豐隆借
      得3000元之事實，業據證人乙○○證述在卷（偵卷8-9 頁
      ），核與證人蔡豐隆證述：乙○○打電話給我，說他在我
      家樓下，叫我下樓，我看到「阿志」（即被告）開車載乙
      ○○，乙○○臉腫起來，鼻子還在流血，上衣都沾有血跡
      等語（偵卷150 頁）相符，足見被告因不滿乙○○將其自
      小客車擦撞後，即藉詞賠償始對之加以毆打索財之事實，
      已甚顯明。
（二）被告甲○○自乙○○取得蔡豐隆之3000元後，即藉詞先前
      交付2 萬元不足以賠償手錶價款為由，竟再持可供作兇器
      使用之汽車杖鎖（未扣案）毆打乙○○頸部舌骨及生殖
      器等處，逼其再行至其任職之錦田停車場籌款之事實，業
      據證人乙○○證述在卷（原審卷169-170 頁），並證稱：
      「龍仔」（即蔡豐隆）拿3 千元後，但他（甲○○）嫌不
      夠，就停在路旁拿杖鎖打我，是他提議到我工作的停車
      場（錦田停車場）拿錢等語（偵卷9 頁）。乙○○迫於無
      奈遂由甲○○於當日（4 月30日）晚上8 時12分，駕車載
      乙○○至錦田停車場靠近收費亭處，命乙○○示意當時停
      車場之值班收費員邱凱男過來，甲○○在車上即要求邱凱
      男拿出收費亭現金之事實，業據證人邱凱男證述在卷，並
      證稱：當時「阿志」（甲○○）開車載乙○○進到停車場
      內，乙○○搖下車窗，大聲的叫我出來，我過去靠近乙○
      ○，「阿志」叫我將收費亭內的錢拿出來，我不答應，他
      就從正副駕駛座中間扶手拿槍出來，指著我，叫我不要裝
      瘋，進去拿錢，我還是不答應，他就將槍指著乙○○，叫
      他進去拿錢，當時乙○○的臉都腫起來，頭也流血，乙○
      ○走入收費亭，我看著他打開抽屜將錢拿走等語（偵卷16
      頁），並證稱：（你看到乙○○時，他臉部就有傷？）他
      的臉跟衣服上面都有血，而且臉也腫起來等語。（原審卷
      157 頁），核與證人乙○○於證稱：（當時他《甲○○》
      車上有槍？）他有拿出來比向邱凱男。（當時「阿忠」（
      甲○○）有無跟邱凱男說什麼話？）叫他（邱凱男）拿錢
      出來等語（原審卷106-107 頁）相符。另乙○○復證稱：
      我拿了錢後上車就將錢交甲○○等語（偵卷9 頁）。足見
      被告當時在車上持槍枝指向邱凱男、乙○○脅迫其2 人交
      出錦田停車場當日所收取停車費用之事實，已甚顯明，復
      有被告駕駛之駕駛車號75 87-KP號自小客車在錦田停車場
      之進出場之圖像（同月29日20時11分59秒入場，同日20時
      24分54秒出場）1 份在卷可證（警卷第36頁）及乙○○之
      高雄醫學大學附設中和紀念醫院診斷證明書1 份（警卷25
      頁）及受傷照片5 張（偵卷第31-33 頁）、病歷1 份（內
      有乙○○受傷照片，原審卷第118-144 頁）足稽，顯見被
      告甲○○分別對乙○○、邱凱男持槍脅迫取財之事實，亦
      甚顯明。另乙○○於偵訊及原審均供證：我有看見「阿志
      」（甲○○）拿1 支槍，他都放在主駕駛座下面等語（偵
      卷28頁、原審卷107 頁），其與邱凱男證述甲○○自駕駛
      座中間扶手取出槍枝之情節，雖略有不同，然乙○○當時
      與被告甲○○坐在同車，其所目擊被告甲○○藏槍位置應
      較邱凱男較為佳，故應以乙○○所證述：甲○○將槍自駕
      駛座下拿出等語，作為認定之依據。
（三）被告甲○○得款1 萬4000元後，又在車上逼迫乙○○繼續
      籌錢，乙○○乃於同月4 月30日晚上再透過其母親吳素貞
      之友人郭玉妝於當日晚上10時許，聯絡上於乙○○繼父林
      鯤賀，而由甲○○在電話中向林鯤賀以乙○○應賠償為由
      而索財之事實，業據證人郭玉妝、林鯤賀證述在卷（偵卷
      24-26 頁、158-161 頁），林鯤賀並證稱：乙○○認的乾
      姐到我家按電鈴，跟我說乙○○出事情了，向他求救，要
      籌錢賠償，說乙○○在別人的手裡，我就拿那位乾姐的電
      話，直接打電話過去，是對方（甲○○）接的，對方說我
      的小孩（乙○○）很「匪類」（台語「揮霍」、「浪費」
      、「敗家」之意），我說我的小孩如果有錯，我會負責，
      對方跟我約在二聖路、廣東路的公園那邊見面，他要我先
      拿7 萬出來，我身上的現金只有4 萬元，我還有帶提款卡
      出去，我們到場後，甲○○沒有出現跟我們拿錢，但我有
      看到乙○○下車，他全身都是血，我叫小孩（乙○○）趕
      快過來，乙○○就叫我不要過去，說對方（甲○○）身上
      有槍，叫我將錢丟給他等語（偵卷24-26 頁、原審卷108
      頁），並證稱：當時乙○○全身都是血，臉腫起來，說話
      聲音不清楚，我叫他過來，他也不過來，叫我將錢交給他
      ，雙方爭執一陣子，我太太才叫我將錢給乙○○，他拿錢
      要給「阿志」時，發現「阿志」（甲○○）不見了，可能
      是附近有巡邏車，他害怕就跑了等語（偵卷24-26 頁），
      核與證人郭玉妝證稱：（97年）4 月30日晚上我與乙○○
      繼父、母親一起等乙○○來拿錢，就在二聖路與光華路附
      近公園，乙○○出面拿錢時已晚上11、12點了，對方將車
      子停在光華路，乙○○下車，但他遠遠走過來時，我們看
      不出來是他，他不敢直走過來，站在馬路對面，當時我們
      看得出他是乙○○，但他整個臉都腫起來而且流血，衣服
      胸口都是血跡，乙○○要他繼父將錢拿給他，他繼父拒絕
      ，要他叫對方來拿，後來他繼父還是有將錢給乙○○，乙
      ○○轉頭要拿錢給對方時，對方已開車走了等語相符（偵
      卷158-161 頁）。另證人乙○○亦證稱：當時我頭很昏，
      記不清楚他們（甲○○與林鯤賀）談話內容，只記得甲○
      ○載我去拿錢，叫我不要亂來，就載我到二聖路與光華路
      的公園，他叫我身上的手機、皮包、證件等都交給他，叫
      我下車去拿錢，我下車後看到我媽媽、我繼父林鯤賀及他
      的朋友約4 、5 人在那等我，我向我母親（應係向林鯤賀
      ）拿錢後，轉頭要將錢交給他，發現甲○○已離開等語（
      偵卷9-10頁），足見被告甲○○持槍並對乙○○施暴後，
      致乙○○已達不能抗拒之程度，始再令其向家人索款之事
      實，已甚明確。
（四）被告雖辯稱：乙○○是自願與其同行，因乙○○缺錢花用
      ，並主動表示要賠償手錶才託詞借錢，其間雖有徒手打乙
      ○○，但是起因乙○○撞壞其車，而伊並未向其強索財物
      ，乙○○在4 月27日晚間見面前，身上就已有受傷，而其
      所受之傷並非全都伊所造成，伊亦無持有手槍或持類似手
      槍之物威嚇乙○○、邱凱男，邱凱男對伊是否押乙○○至
      停車場取款，先後述證不一，不可採信，且乙○○曾多次
      一人獨處且又有手機，倘遭伊強迫索款，則其何以不自行
      逃脫求救云云。然查：
 （1）被告於上開時地在「錦田停車場」附近持槍枝威嚇乙○○
      、邱凱男之事實，亦經證人乙○○、邱凱男均證述如前，
      且互核一致，另被告雖於原審審時辯稱：乙○○、邱凱男
      於偵訊中曾交談，且邱凱男於警詢供稱是伊押著乙○○進
      去停車場收費亭取款，其與偵查及原審證述：是伊將槍指
      著乙○○，叫他進去停車場收費亭拿錢等情均有未符云云
      。惟按被告以外之人（包括證人、鑑定人、告訴人、被害
      人及共同被告等）於檢察事務官、司法警察官或司法警察
      調查中所為之陳述，與審判中不符時，應就前後階段之陳
      述進行整體判斷，以決定其間是否具有重大歧異藉以此判
      斷其證言證明力之高低，不得僅以證人所供部分內容不確
      定或交互詰問過程中有先後更正或不一致，即全盤否認證
      人之證詞之真實性（最高法院97年度台上字第96號判決參
      照），本件被告於案發當時在錦田停車場附近持槍分別指
      向乙○○、邱凱男脅迫其2 人到收費亭取款之重要情節，
      既無相歧，縱令證人邱凱男證述之當時究係被告押乙○○
      進收費亭取款或由乙○○自行到收費亭取款之情節稍有不
      符，然仍難執此即為有利被告之認定。況然證人邱凱男已
      於原審證稱：是被告叫乙○○下來拿錢，在我的認知中這
      就是押乙○○取款等語（原審卷161 頁），被告以此質疑
      證人邱凱男證述不一，尚非可採。又證人乙○○、邱凱男
      為工作同事，雖於97年9 月16日偵訊中稍有交談動作，然
      證人邱凱男、乙○○所證述如何遭被告持槍脅迫之情節，
      既無不同，業如前述，被告以此質疑證人邱凱男證詞之可
      信度，亦無可採。至被告另於原審辯稱：如有強盜行為當
      時為何還付停車費云云，然被告自停車場出場時有付停車
      費一節，雖亦據證人邱凱男證述在卷，亦與原審勘驗97年
      4 月29日錦田停車場收費亭監視錄影DVD 顯示被告車輛出
      場繳費情形相符，復有原審法院98年8 月17日勘驗筆錄1
      份在卷可證（原審卷52頁），然被告繳付停車費與否與被
      告有無為本件強盜行為，其間並無必然之關聯，自亦無法
      憑此為有利被告之認定。
 （2）乙○○自97年4 月28日晚間9 時許至5 月1 日凌晨零時止
      ，期間雖曾與其親友互有聯絡，且上開期間被告亦曾與乙
      ○○有一起至旅館休息、網咖上網，並讓被害人乙○○單
      獨開車在外一情，固為被害人乙○○所不否認，且亦經證
      人邱凱男、蕭英杰、郭玉妝、尤逸群證述明確（偵卷106-
      108 頁、158-161 頁、172-174 頁），並有被告00000000
      00號4 月27日至5 月1 日之雙向通聯紀錄（原審卷177 至
      201 頁）、被害人乙○○0000000000號行動電話4 月27日
      至4 月30日之雙向通聯紀錄（偵卷72至79頁）在卷。惟因
      乙○○平日個性較為軟弱，且因常犯錯怕被遭家人責罵之
      事實，業據其兄嫂趙玲君於偵訊供明在卷（偵卷85頁）。
      而本件被告向乙○○出示槍枝，復對其持續毆打，業經認
      定如前，足見以乙○○平日之個性，又遭被告持續毆打身
      上多處成傷，以致其頭昏、身體虛弱，其對被告之多次施
      暴，客觀上應已達不能抗拒之程度，故其對被告多方需索
      財物之指示，理當不敢拒絕，故縱令其與親友有機會通話
      或一人獨處，其當不敢對外求援，實係因畏懼被告對其多
      次施暴之故，此由證人郭玉妝於偵訊中證稱：（即4 月30
      日晚上），乙○○突然以他人電話打給我女兒，說要借5
      千元，我女兒將電話拿給我聽，我覺得他講話的感覺不對
      ，因我聽到他旁邊有人教他講話，我叫他來我家拿，旁邊
      的人（甲○○）說不要，說要約在九如路的交流道，之後
      旁邊的人就將電話拿來聽等語足參（偵卷158-161 頁），
      故以被害人乙○○當時所處情境，其雖消極未對外求援或
      逃脫之情事，惟尚難僅憑此，即推認被害人乙○○之此部
      分之指證不可採信。
（五）另被告雖又辯稱：是因乙○○弄丟手錶，而其所交付之現
      款均是自願賠償手錶及擦撞其車保險桿之費用云云。惟被
      告於案發當時向乙○○僅借款1000元並質押其手錶1 只予
      被害人乙○○一節，固為被告供承及證人乙○○證述在卷
      （偵卷46、47頁），而被告於97年4 月29日凌晨零時許，
      已取得乙○○向其兄嫂趙玲君借得之2 萬元後，即駕車搭
      載乙○○在高雄市區閒逛之事實，亦經認定如前，是被告
      果真認當時質押在乙○○處之手錶其價值超過2 萬元，則
      何以當時對乙○○既未再積極追償之理。況乙○○亦證述
      ：被告於97年4 月28日晚上9 時許，並未清償上開借款，
      即要求歸還手錶等語，足見被告事後以其手錶遭乙○○遺
      失應予賠償為由向家人再次索款數萬元，應係假藉抵償其
      所質押手錶之託詞，已甚明確。另被告於乙○○不慎擦撞
      被告之小客車，雖亦以應賠償損壞為由，對其家人索款云
      云，惟被告分別於97年4 月29日下午1 時許、4 月30日晚
      上8 時及10時許，分別透過乙○○向蔡豐隆、邱凱男、林
      鯤賀索取現款時，均未明確表示乙○○究應賠償若干車損
      之費用，足見其上開所辯：是乙○○弄丟手錶及擦撞其車
      輛保險桿，自願賠償手錶及車損之費用云云，亦屬假藉賠
      償之名，而行強盜取財之不法意圖已甚顯明。況被告其間
      又多次徒手及以汽車杖鎖毆打乙○○，並要求其不斷籌
      款卻又毫無賠償之定額以觀，足見被告實非單純要求被害
      人乙○○賠償之意，其已有藉端施暴強索財物之犯意，亦
      甚明確。
（六）另被告雖又辯稱：其僅徒手毆打乙○○，並未曾持杖鎖
      毆打乙○○云云。惟被告不但徒手毆打乙○○頭臉及胸部
      等處外，復多次在車上以汽車杖鎖毆打其頸部及生殖器
      之事實，業據證人乙○○證述在卷（偵卷9 頁、27頁、原
      審卷104-105 頁），且乙○○案發後經送醫急救後，其頭
      部受有外傷疑蜘珠膜下腔出血、顏面扯傷，多處擦傷、舌
      骨骨折、胸腹部則受有鈍傷之事實，復有高雄醫學大學附
      設中和紀念醫院診斷證明書可按（警卷25頁）。另證人負
      責治療乙○○之醫師張維安於原審亦到庭證稱：當時我看
      到他（乙○○）嘴唇有腫起來，左眼有瘀血紅腫，脖子也
      腫起來，肚子有瘀青的現象，我無法判斷是否是用汽車枴
      杖鎖打的，但有可能是用鈍器打的…有關乙○○說他的睪
      丸也有腫大之事，我們有用超音波照，發現睪丸有瘀血，
      有用冰敷治療，但這是在急診的部分…，舌骨骨折會造成
      發音有點困難，但不會影響他的聲音，舌骨會自動癒合，
      舌骨骨折是鈍器造成的可能性較大等語（偵卷101 頁），
      復有財團法人私立高雄醫學大學附設中和紀念醫院98年9
      月29日高醫附行字第0980003474號函及所附病歷資料（原
      審卷117-144 頁），故證人張維安雖無法明確證述乙○○
      頭部及顏面及身上多處紅腫擦傷究係遭何種器具毆打，惟
      其已明確證稱：舌骨骨折是鈍器造成等語。本院比對乙○
      ○身上除舌骨骨折外，其頭部外傷併右眼眶瘀傷（1.5 公
      分）、疑蜘蛛膜下腔出血、顏面挫傷（額頭2 公分、鼻及
      嘴唇瘀血）、頸部挫傷、胸、腹部鈍傷、雙睪丸瘀血挫傷
      、全身多處擦傷等傷害，斷不可能僅憑被告徒手毆打即足
      以構成上開如此多處之瘀腫、骨折及擦挫等傷害，足見證
      人乙○○上開證述甲○○當時亦曾持汽車杖鎖對其毆打
      等語，洵屬有據，故被告作案用之汽車杖鎖，雖未扣案
      ，惟被告上開所辯：伊僅徒手毆打乙○○，未曾持杖鎖
      對其毆打云云，則與事實不符，不足採信。又審酌乙○○
      於案發過程當中果真未受被告持汽車杖鎖毆打，則其平
      日不易受傷之頸部及個人私密生殖器等部位何有能無端受
      有嚴重骨折及瘀腫之可能，故被告另辯稱：乙○○身上所
      受之傷害係與其見面時即有受傷云云，亦不足採。
（七）綜上所述，本件被告犯加重強盜之事證已甚明確，犯行洵
      堪認定。
二、論罪科刑撤改判：
（一）按「刑法第321 條第1 項第3 款之攜帶兇器竊盜罪，係以
      行為人攜帶兇器竊盜為其加重條件，此所謂兇器，其種類
      並無限制，凡客觀上足對人之生命、身體、安全構成威脅
      ，具有危險性之兇器均屬之，且衹須行竊時攜帶此種具有
      危險性之兇器為已足，並不以攜帶之初有行兇之意圖為必
      要」（最高法院79年度台上字第5253號判例參照）。本件
      汽車杖鎖，雖未扣案，然應屬質地堅硬之器物，持之對
      人毆打，已足以傷害人體，且經被告持之毆打被害人乙○
      ○造成乙○○舌骨斷裂等處之傷害，業如前述，自屬兇器
      無疑。另本件被告所持之手槍雖亦未扣案，惟經被害人乙
      ○○、邱凱男均證述該物品外觀上與電視、電影所看到之
      槍枝無異（參偵卷129 頁、125 頁），是以槍枝之外觀配
      合被告持槍指向乙○○及邱凱男及之舉動，一望而知顯足
      對人身安全構成威脅而具危險性，故客觀上亦足對人之生
      命、身體、安全構成威脅，足供作為兇器使用，其與汽車
      杖鎖均與刑法第321 條第1 項第3 款所定攜帶兇器之構
      成要件相符。復按強盜罪之強暴、脅迫，以所施用威嚇之
      程度，客觀上足以壓抑被害人之意思，致使不能抗拒為已
      足。次按刑法上以威嚇方法使人交付財物之強盜罪，與恐
      嚇罪之區別，係以對於被害人施用威嚇程度為標準；如其
      程度足以抑壓被害人之意思自由，至使不能抵抗而為財物
      之交付者，即屬強盜罪；否則，被害人之交付財物與否，
      儘有自由斟酌之餘地者，即應成立恐嚇取財罪。又恐嚇行
      為不以將來之惡害通知為限，即以強暴脅迫為手段，而被
      害人未達於不能抗拒程度者，亦屬之（最高法院30年度上
      字第66 8號判例、最高法院80年度第4 次刑事庭會議決議
      意旨參照）。至施用之威嚇手段，客觀上是否足以壓抑被
      害人之意思自由，應依一般人在同一情況下，其意思自由
      是否因此受壓制為斷，不以被害人之主觀意思為準（最高
      法院87年度台上字第3705號判決意旨參照）；如行為人所
      實施之不法手段足以抑制通常人之抗拒，使之喪失自由意
      思，即與「不能抗拒」之意義相當。本件被告甲○○持手
      槍1 支威嚇邱凱男交付財物，又持之威嚇乙○○，復多次
      毆打乙○○強逼交付財物，其客觀上已足以壓抑邱凱男、
      乙○○之意思自由，而達不能抗拒之程度無疑。
（二）核被告甲○○所為，係犯刑法第330 條第1 項之攜帶兇器
      強盜既遂罪（犯強盜罪而有刑法第321 條第1 項第3 款之
      情形）。又按犯強盜罪，同時剝奪人之行動自由，是否另
      應成立妨害自由罪，須就犯罪行為實施經過之全部情形加
      以觀察，如該妨害自由之行為已可認為強盜行為之著手開
      始，即以取財之目的，加暴行於人身，是其實施之強暴脅
      迫，即屬強盜罪之部分行為，當無另成立妨害自由罪之餘
      地（最高法院79年度台上字第3832號裁判意旨可稽）。本
      件被告為強盜犯行時，以手槍（不能證明具殺傷力）脅迫
      ，徒手或以杖鎖毆打被害人乙○○之強暴方式，限制乙
      ○○之行動自由，依前揭判例意旨，自不另論妨害自由罪
      。另按以強暴之方式實施強盜行為者，因係以有形力直接
      對人行使，過程中不免對被害人身體造成某程度之傷害，
      故行為人因犯強盜罪而致被害人受有普通傷害者，除其另
      有傷害被害人身體之故意，應分別情形依總則數罪併罰或
      從一重處斷者外，概應認此乃施暴之當然結果，而當為強
      暴行為吸收，不予論罪（最高法院24年決議參照），本件
      被告甲○○傷害乙○○之行為，其目的是要其不斷籌款所
      施用之手段，故應為強盜行為所吸收，不另論罪，公訴人
      認應另論傷害及分論併罰，容有誤會。
（三）又被告甲○○基於強盜取財之犯意，復不斷在車內毆打被
      害人乙○○，使被害人乙○○不能抗拒，而分別向蔡豐隆
      、錦田停車場借得金錢後交付予被告之強盜既遂行為，及
      其向林鯤賀索款後未及交付之強盜未遂行為，均於密接時
      間內所為行為，各行為之獨立性極為薄弱，依一般社會健
      全觀念，在時間差距上，難以強行分開，在刑法評價上，
      以視為數個舉動之接續施行，合為包括之一強盜取財行為
      予以評價，較為合理，應論以接續犯，而為包括一罪之攜
      帶兇器強盜既遂罪。公訴人認均應予分論併罰，亦有誤會
      。
（四）公訴人雖認被告囑乙○○向蔡豐隆借款以交付金錢及乙○
      ○向林鯤賀借款未及交付金錢之行為，應分別立刑法第34
      6 條第1 項、第3 項之恐嚇取財既遂罪、未遂罪。然被告
      所為已達被害人乙○○無法抗拒之程度，自與恐嚇取財之
      構成要件有間，應成立攜帶兇器強盜罪，且應論以接續犯
      之包括一罪，而以攜帶兇器強盜既遂罪之一罪論處，公訴
      人認此部分應論以恐嚇取財既遂、未遂罪，尚有未恰，惟
      社會基本事實既屬同一，自應變更起訴法條。
（五）被告就上開在錦田停車場，以手槍脅迫被害人邱凱男交付
      財物未遂之攜帶兇器強盜未遂罪，復脅迫乙○○交付財物
      既遂之攜帶兇器強盜既遂罪，犯罪時間高度重疊，客觀上
      足堪認為屬於法律上之一行為，且主觀上亦係基於單一犯
      罪決意所支配下而緊接實施，故被告就此部分所為2 次犯
      行，既以「一行為」觸犯上開二罪名，自應論以想像競合
      犯，依刑法第55條規定，從一重之攜帶兇器強盜既遂罪處
      斷。
（六）又被告前於94年間因恐嚇案件，經臺灣臺北地方法院判處
      有期徒刑7 月，並經臺灣高等法院駁回上訴確定；復於95
      年間，因施用毒品案件，經臺灣桃園地方法院判處有期徒
      刑6 月確定，上開2 罪接續執行，甫於96年7 月17日縮刑
      期滿執行完畢，有臺灣高等法院被告前案紀錄表乙份在卷
      可憑，其受有期徒刑執行完畢後，5 年內故意再犯本件最
      重本刑為有期徒刑以上之罪，為累犯，應依刑法第47條第
      1 項規定，加重其刑。
（七）原審據以論處被告犯加重強盜罪刑，固非無見；惟查乙○
      ○向趙玲君索款部分，尚未構成加重強盜罪（後述），原
      審對此部分認與前揭加重強盜罪部分有包括一罪關係，而
      併予論處，自有未合。被告上訴意旨否認犯罪，指摘原判
      決不當，雖無理由，惟原判決既有上開瑕疵，自應由本院
      撤銷改判。審酌被告正值青壯之年，竟為圖謀不法所得，
      而以手槍、汽車杖鎖等器物，以接續逼迫被害人乙○○
      向友人或家人索款，並以槍枝脅迫強盜邱凱男（未遂），
      被害人除受有財物之損失外，又受有身體及精神上嚴重之
      傷害，顯見其危害社會治安之程度匪淺，犯後未有悔意及
      犯後之態度、犯罪之動機、目的等其他一切情狀，爰量處
      有期徒刑7 年10月，以資懲儆。另被告持以犯本件攜帶兇
      器強盜罪之手槍之物（無從認定為違禁物）、汽車杖鎖
      ，均未據扣案，復無其他證據證明為被告所有，爰不另予
      宣告沒收。
乙、無罪部分：
一、公訴意旨另以：甲○○因多次駕車至高雄市新興區○○○路
    78號「高雄錦田」停車場停車，因此與在停車場擔任收費員
    之乙○○認識，見乙○○可欺，乃萌自其身上非法取財之意
    圖，先於97年4 月27日至停車場，以一只劣質手錶質押，向
    乙○○借款1000元，即於翌（28）日要求乙○○返還手錶，
    乙○○因故無法返還，同日晚上9 時許，雙方在高雄市小港
    區○○○路57號前見面，乙○○向甲○○解釋手錶無法返還
    原因後即欲離去，甲○○在其所駕駛車號7587-K P號自小客
    車內，持1 支疑似手槍（未扣案）之兇器，喝令乙○○上車
    ，乙○○不敢抗拒，而坐上甲○○所駕駛車輛之副駕駛座，
    上車後，甲○○便徒手毆打乙○○的頭部、胸部數下，恐嚇
    乙○○賠償2 萬元，乙○○心生畏懼，不敢不從，而編詞酒
    後與他人發生車禍，要賠償對方2 萬元為由，於翌（29）日
    凌晨零時許，在高雄市○○區○○路文藻外語學院後門，向
    其大嫂趙玲君借得2 萬元交給甲○○，因認被告此部另犯刑
    法第346 條第1 項恐嚇取財罪云云。
二、按犯罪事實應依證據認定之，無證據不得認定犯罪事實；又
    不能證明被告犯罪者，應諭知無罪之判決，刑事訴訟法第15
    4 條第2 項、第301 條第1 項分別定有明文。又事實之認定
    ，應憑證據，如未能發現相當證據，或證據不足以證明，自
    不能以推測或擬制之方法，為裁判基礎。而告訴人（含自訴
    人）之告訴，係以使被告受刑事訴追為目的，是其陳述是否
    與事實相符，仍應調查其他證據以資審認；且認定不利於被
    告之事實，須依積極證據，苟積極證據不足為不利於被告事
    實之認定時，即應為有利於被告之認定，更不必有何有利之
    證據；再認定犯罪事實所憑之證據，無論直接或間接證據，
    其為訴訟上之證明，須於通常一般之人均不致有所懷疑，而
    得確信其為真實之程度者，始得據之為有罪之認定，倘其證
    明尚未達到此一程度，而有合理性懷疑之存在時，即無從為
    有罪之認定（最高法院52年台上字第1300號、30年上字第81
    6 號、76年台上字第4986號分別著有判例可資參照）。是所
    謂證據，係指超越一切合理之可疑，足以認定行為人確有犯
    罪構成要件之積極事證者而言，茍依調查事證之結果，尚非
    不得為其他較有利於行為人之推斷時，本諸罪疑唯輕之法則
    ，自不得為不利被告之論斷。
三、公訴意旨認被告甲○○涉犯上開犯行，係以證人乙○○、趙
    玲君之證詞及乙○○事後受傷之診斷證明書等作為認定之依
    據。惟查被告甲○○固於97年4 月28日晚上9 時許，在高雄
    市小港區○○○路57號要求乙○○歸還質押在乙○○處之手
    錶，而乙○○則表示無法返還之事實，業據甲○○供明在卷
    ，核與證人乙○○證述相符。另證人乙○○雖證稱：我一進
    入車內，他就先徒手打我的頭部、胸部幾下，車子行進中，
    他還問我如何還錢，他要我賠2 萬，當時我身上沒有2 萬，
    他叫我騙我哥哥蕭英杰，說我跟他（甲○○）發生車禍要賠
    他錢，我打電話給我哥，當時他（蕭英杰）在桃園工作，他
    同意要借我2 萬元，後來我嫂嫂打電話給我，約我在鼎中路
    文藻學院門口拿錢，甲○○載我到那裏，是我嫂嫂的姊姊（
    應係其兄嫂趙玲君）拿錢來給我云云（偵卷8 頁），惟證人
    趙玲君則於偵訊中證稱：4 月27日晚上快12點左右，停車場
    的王主任打電話給我，說乙○○向公司借2 萬元，因為我是
    會計，錢是我保管，主任要我問乙○○是怎麼回事，我就打
    給乙○○問2 萬要做何事，他說他開車出車禍撞到人，對方
    說要求2 萬元，我一開始說你的事情自己負責，我打給我先
    生蕭英杰，說乙○○沒有駕照開車出車禍要2 萬元，後來我
    先生打電話給我，說乙○○撞到那人的車是租車行的，對方
    要求2 萬，要我拿2 萬給乙○○，我再打給乙○○要他到鼎
    中路文藻學院門口拿錢，到時我看到「阿志」（甲○○）戴
    帽子坐在車內，是乙○○下車來向我拿錢的等語（偵卷16頁
    ），核與證人蕭英杰（乙○○之兄）證稱：97年4 月28日晚
    上11點多，我太太趙玲君打電話告知我，說我弟弟乙○○要
    借2 萬，但是乙○○先打給我，說他喝酒跟人發生車禍，我
    要他叫對方跟我講話，對方就跟我說他是外地來的，車子是
    租的，你弟弟沒駕照又喝酒，如叫警察來處理，可能要賠10
    多萬元，如果私下處理只要賠2 萬元，我就打給趙玲君，並
    請她拿2 萬元給乙○○，後來情形就由趙玲君處理等語（偵
    卷107 頁）相符。另證人趙玲君復證稱：我拿錢給乙○○時
    ，他身上沒受傷，當時我也認為是單純車禍，要賠償對方而
    已等語（偵卷16頁）。另證人乙○○亦供承：（97年4 月28
    日晚上9 點多，你上被告的車子後，到當晚12點多，你跟趙
    玲君拿錢，中間這3 個多小時，你在做什麼？）一開始我們
    去吃東西，我請客，我們沿路逛，他（甲○○）說錶弄不見
    要還錢，要我想辦法拿錢給他，這段時間我跟甲○○都沒有
    分開等語（原審卷165 頁），足見被告於當晚邀乙○○上車
    時，應尚未毆打乙○○，否則何以趙玲君並未見到乙○○身
    上是否有傷，另乙○○則又何有可能於該段期間猶自行掏款
    請客被告之理，故證人乙○○上開證述：伊係遭押上車並遭
    被告毆打，始向趙玲君借款云云，尚乏證據足資證明，自難
    憑其此部分證述，即作為推認被告此部分已涉有對乙○○強
    盜犯行之依據。另乙○○事後身上雖受頭部外傷、顏面挫傷
    胸、腹部等處受有鈍傷、瘀血及挫擦傷，惟應係向趙玲君借
    得2 萬元【後】，而於97年4 月29日當日下午近2 時許，向
    蔡豐隆借款3000元【前】所發生之事實，此由趙玲君上開未
    見到乙○○身上有傷之證詞及證人蔡豐隆上開證述：我看到
    「阿志」開車載乙○○，乙○○臉已腫起來，鼻子還在流血
    ，上衣都沾有血跡等語（偵卷150 頁）自明。復參諸證人趙
    玲君亦證稱：乙○○他如果需要用錢，就常會說謊騙我們等
    語（偵卷85頁），足見乙○○之所以向趙玲君借款2 萬元，
    係欲賠償被告手錶所致，然尚無證據足證被告此部分已向乙
    ○○施以恐嚇或強暴之手段強索財物，故被告此部分被訴恐
    嚇取財罪云云，應屬犯罪不能證明。此外，復查無其他積極
    證據足供證明被告此部分確有公訴意旨所指之恐嚇取財犯行
    ，惟公訴意旨認此部分與前揭被訴有罪部分，有數罪併罰關
    係，自應另為其無罪之諭知。
據上論結，應依刑事訴訟法第369 條第1 項前段、第364 條、第
301 條第1 項、第300 條、第299 條第1 項前段，刑法第330 條
第1 項、第55條、第47條第1 項，判決如主文。
本案經檢察官陳建年到庭執行職務。
中    華    民    國    99    年    4     月    28    日
                    刑事第十庭  審判長法  官 陳中和
                                      法  官 林水城
                                      法  官 李政庭
以上正本證明與原本無異。
如不服本判決應於收受本判決後10日內向本院提出上訴書狀，其
未敘述上訴理由者，並得於提起上訴後10日內向本院補提理由書
狀（均須按他造當事人之人數附繕本）「切勿逕送上級法院」。
中    華    民    國    99    年    4     月    28    日
                                      書記官 周青玉
附錄本件判決論罪科刑法條：
中華民國刑法第330條
（加重強盜罪）
犯強盜罪而有第321 條第1 項各款情形之一者，處7 年以上有期
徒刑。
前項之未遂犯罰之。
中華民國刑法第321條
（加重竊盜罪）
犯竊盜罪而有左列情形之一者，處6 月以上、5 年以下有期徒刑
：
一、於夜間侵入住宅或有人居住之建築物、船艦或隱匿其內而犯
    之者。
二、毀越門扇、牆垣或其他安全設備而犯之者。
三、攜帶兇器而犯之者。
四、結夥三人以上而犯之者。
五、乘火災、水災或其他災害之際而犯之者。
六、在車站或埠頭而犯之者。
前項之未遂犯罰之。

司法院資訊處製作；財團法人民間司法改革基金會備份。
